臺灣基隆地方法院刑事判決　　　　　　　　　　　　　九十一年度簡上字第一號
　　上　訴　人
　　即　被　告　甲○○
右列被告因竊盜等案件，不服本院基隆簡易庭九十年度基簡字第六六八號中華民國九
十年十月二十四日第一審簡易判決（聲請案號：九十年度偵字第三一００號）提起上
訴，本院管轄之第二審合議庭判決如左：
    主  文
原判決撤銷。
甲○○竊盜，處有期徒刑參月，如易科罰金以貳佰元折算壹日；又行使偽造私文書，
足以生損害於他人，處有期徒刑參月，如易科罰金以貳佰元折算壹日，偽造之台動工
程企業股份有限公司印章貳個、臺灣省合作金庫ＤＡ0000000號支票上「台動
工程企業股份有限公司」之印文貳枚及「黃春」之署名壹枚均沒收。應執行有期徒刑
伍月，如易科罰金以貳佰元折算壹日。偽造之台動工程企業股份有限公司印章貳個、
臺灣省合作金庫ＤＡ0000000號支票上「台動工程企業股份有限公司」之印文
貳枚及「黃春」之署名壹枚均沒收。
    事  實
一、甲○○於民國九十年一月間，受雇於開瑞管理公司，在基隆市○○路一七七號，
    麗榮建設股份有限公司（以下簡稱麗榮公司）工地擔任管理員，同年一月間某日
    深夜依規定巡邏至二樓麗榮公司辦公室時，見地上掉落乙○○所持有並非遺失，
    發票人為麗榮公司，受款人為台動工程企業股份有限公司（以下簡台動公司），
    票面額為新台幣十五萬元之台灣省合作金庫ＤＡ0000000號支票一張，竟
    臨時意圖為自己不法所有，予以竊取，隔二、三月後某日後復另行起意委託不知
    情之某一印章店偽刻台動公司印章二個，分別蓋於正面（為方型章）及背面作為
    背書之用（為長型章），另同時在背面偽簽其已死亡祖母黃春之簽名署押後，於
    同年五月間某日行使存入黃春之郵局帳號內，足以生損害於台動公司，但因乙○
    ○事先辦理掛失止付而未能兌現得逞。
二、案經基隆市警察局第四分局報告臺灣基隆地方法院檢察署檢察官偵查起訴。
    理  由
一、訊據人被告甲○○矢口否認有竊取支票之犯行，辯稱：「伊當時是保全公司的巡
    邏警衛，因建設公司臨時辦公室出入人員很多，晚間巡邏至二樓工地臨時辦公室
    時，見地上有支票一張不知為何人所有，所以放在制服內，嗣因公司調派至其他
  地方上班，適值家中在辦喪事，無心想到曾拾獲支票一事，事後二個多月在衣服
    內發現支票，無心犯竊盜」云云。經查，前開事實業據被害人即證人乙○○於偵
    查中證述綦詳，並有上開蓋有偽刻印章及署押之票據影本及退票理由單影本各一
    紙在卷可稽，被告甲○○於九十年一月間，在麗榮公司之辦公室內拾得該支票，
    惟該支票既在被害人乙○○辦公室內拾獲，仍在乙○○所持有中，乙○○原得隨
    時拾取使用，是非屬遺失或離本人持有之物可擬；況被告當時身為該公司之保全
    人員，若確係拾獲支票本應即交付保全公司或其他相關警察機構處理尋找失主，
    詎被告亦反捨此途，反而偽刻印文蓋用於前開支票上，其意圖為自己不法所有之
    主觀犯意甚明，足徵被告前揭辯詞無非卸責之詞，要無可採，其事證明確，應依
    法論科。
二、核被告所為，係犯刑法第三百二十條第一項之竊盜罪，第二百十六條行使第二百
    十條偽造私文書之罪。被告於委託某印章店偽刻台動公司印章，係使不知情之第
    三人為其偽造印章，則被告應為偽造印章犯行之間接正犯。其偽造印章、印文及
    署押為偽造文書之一部，偽造為行使吸收，均不另論罪。被告所犯竊盜罪及行使
    偽造私文書罪間，犯意各別，犯罪要件亦殊，應分論併罰。原審以被告罪證明確
    ，援引刑法第三百二十條第一項、第二百十六條、第二百十條、第二百十九條、
    第四十一條第一項、第五十一條第五款，罰金罰鍰提高標準條例第一條前段、第
    二條，分別量處被告有期徒刑三月、三月，並均諭知易科罰金之折算標準，應執
    行有期徒刑五月，又偽造之印章、印文及署押，依同法第二百十九條宣告沒收；
    惟沒收為從刑之一種，應附隨於主刑而為宣告，數罪併罰應分別宣告其罪之刑，
    再定其應執行之刑，所謂其罪之刑包括主刑、從刑而言，故無論主刑、從刑均須
    依其所犯之罪分別宣告後，再據以定其應執行之刑，方為相當。原審關於台動工
    程企業股份有限公司印章二個、臺灣省合作金庫ＤＡ0000000號支票上「
    台動工程企業股份有限公司」之印文二枚及「黃春」之署名一枚沒收部分，未在
    所犯罪名項下予以沒收，然後定其應執行之刑，竟於定執行刑後，另起一項宣告
    沒收，尚有未合。被告上訴意旨徒以其無不法所有意圖云云，指摘原判決不當，
    難認有理由，惟原審既有上開疏漏，應予撤銷，另為適法之判決。爰審酌被告之
    生活狀況、品行、其犯罪之動機、目的、手段、犯罪所生之損害及犯罪後猶飾詞
    卸責之態度，分別量處如主文所示之刑，並均諭知易科罰金之折算標準及實應執
    行之刑。其偽刻之台動工程企業股份有限公司印章二個、臺灣省合作金庫ＤＡ0
    000000號支票上「台動工程企業股份有限公司」之印文二枚及「黃春」之
    署名一枚部分，均應依刑法第二百十九條之規定宣告沒收。
據上論斷，應依刑事訴訟法第四百五十五條之一第三項、第三百六十九條第一項前段
、第二百九十九條第一項前段，刑法第三百二十條第一項、第二百十六條、第二百十
條、第二百十九條、第四十一條第一項、第五十一條第五款，罰金罰鍰提高標準條例
第一條前段、第二條，判決如主文。
本案經檢察官吳佳齡到庭執行職務。
中      華      民      國    九十一    年      五      月    二十九    日
                                  臺灣基隆地方法院刑事第三庭
                                      審判長法  官  林 火 炎
                                            法  官  齊    潔
                                            法  官  何 怡 
右正本證明與原本無異。
本件判決不得上訴。
                                            書記官  湯 惠芳
中      華      民      國    九十一    年      五      月    三十一    日
附錄論罪法條
刑法第二百十六條：
    行使第二百十條至第二百十五條之文書者，依偽造、變造文書或登載不實事項或
    使登載不實事項之規定處斷。
刑法第二百十條：
    偽造、變造私文書，足以生損害於公眾或他人者，處五年以下有期徒刑。
刑法第三百二十條第一項：
    意圖為自己或第三人不法之所有，而竊取他人之動產者，為竊盜罪，處五年以下
    有期徒刑、拘役或五百元以下罰金。
